臺灣新竹地方法院交通事件裁定　　　 95年度交聲字第255號
移送　機關　交通部公路總局新竹區監理所
異　議　人
即受處分人　甲○○
　　　　　　　　　　　號1樓
上列受處分人因違反道路交通管理處罰條例案件，對於交通部公
路局新竹區監理所於中華民國九十五年八月三十日所為之處分（
處分案號：竹監自字第裁五０－Ａ00000000號）聲明異
議，本院裁定如下：
    主  文
異議駁回。
    理  由
一、按行為後法律或自治條例有變更者，適用行政機關最初裁處
    時之法律或自治條例；但裁處前之法律或自治條例有利於受
    處罰者，適用最有利於受處罰者之規定，行政罰法第五條定
    有明文。本件依行政罰法第五條規定，自應適用行政機關最
    初裁處時之法律，即民國九十五年七月一日公布修正施行前
    道路交通管理處罰條例之規定論處，先予敘明。次按交岔路
    口十公尺內不得臨時停車，禁止臨時停車處所不得停車，道
    路交通安全規則第一百十一條第一項第二款及第一百十二條
　  第一項第一款分別定有明文；又汽車駕駛人在禁止臨時停車
    處所停車者，處新臺幣（下同）六百元以上一千二百元以下
    罰鍰，修正前之道路交通管理處罰條例第五十六條第一項第
    一款亦定有明文。
二、處分意旨略以：異議人即受處分人甲○○於九十五年五月九
    日十二時四分許將車牌號碼ＥＮ—六二六五號自小客車停放
    於臺北市○○○路二二二巷八號旁，為臺北市政府警察局交
    通大隊警員以拍照採證逕行舉發方式，認上開車輛有在交叉
    路口十公尺內停車之情形，掣單舉發車主林玉龍違反道路交
    通管理處罰條例第五十六條第一項第一款之規定。經車主林
    玉龍於期限內依法申請歸責於駕駛人即異議人，臺北市交通
    事件裁決所遂將案件移請移送機關即交通部公路總局新竹區
    監理所列管，移送機關即通知異議人，異議人並於應到案日
    期即九十五年九月十五日前提出陳述，經原舉發單位調查結
    果，仍認異議人有上開違規之行為，原處分機關依違反道路
    交通管理處罰條例第五十六條第一項第一款及違反道路交通
    管理事件統一裁罰基準表之規定，裁處異議人罰鍰九百元。
三、聲明異議意旨略以：異議人於九十五年五月九日十二時四分
    許將上揭車輛停放於敦化北路二二二巷六弄西南角路旁，該
    處未經公路主管機關劃定為紅線禁止停車之區域，自不容舉
    發機關公務人員所得主觀任意解釋相關規定，而為相反之認
    定；舉發機關濫認定法條之構成要件在先（交岔路口十公尺
    如何認定？），又無視相關公路主管機關所為之對公物之一
    般處分在後，實令用路人無所適從；異議人於舉發當時停放
    車輛位置，系爭路段並未劃定紅線，故異議人仍屬得合法停
    車之位置，異議人並未違反前揭規定，為此，提起本件異議
    等語。
四、經查：
（一）異議人坦承於上揭時地停放車牌號碼ＥＮ—六二六五號自
      小客車，並有舉發照片一張附卷為憑（參本院卷第一五、
      二一頁）；而該路口係於敦化北路二二二巷與二二二巷六
      弄之交會處，係屬交岔路口，異議人停放位置係在路口處
      之建築物即二二二巷八號旁一節，復分別有臺北市政府警
      察局松山分局九十五年十月十七日、十二月十七日北市警
      松分交字第０九五三三五一一０００、０九五三三九一０
      ０００號函暨所附之現場週邊道路照片及異議人停放位置
      之現場圖在卷可查。按「交岔路口」之意係指二路交會之
      處，是不論該二路口係呈Ｘ型交會，或呈丁字型交會，均
      無礙為交岔路口，且查上揭交岔路口十公尺內之所以禁止
      臨時停車之立法意旨，乃因道路交岔路口既為車輛往來匯
      集之要道，在該處臨時停車或停車，有礙於交通流向之交
      會，並影響駕駛人察覺岔路來車動態之視距，將妨礙車輛
      之進出及轉彎，對於交通之往來順暢實有重大影響，故為
      防止車輛於轉入該岔路或自該岔路轉出時受有障礙，而以
      法律明文禁止，且系爭巷弄既為供公眾通行之地方，即符
      合前揭交岔路口之定義。再者，交岔路口十公尺內不得臨
　　　時停車之範圍，係指交岔路口出入轉彎處距路口十公尺範
　    圍，復參照內政部警政署六十五年二月十六日警署交字第
      二四九號函所為關於交岔路口十公尺內之起點計算方式，
      於丁字路口轉彎處成直角或鈍角者，其計算起點，係以路
      邊固定建築物外沿延伸線交岔頂點起算勘定之；查本件自
      違規照片觀之，異議人停車位置之車頭前方緊臨路口鈍角
      處起點，亦緊臨路口建築物外緣，而依路口週邊照片觀之
      ，該路口鈍角處無法容一部普通型之自小客車停放，意即
      該鈍角範圍不大，再依現場圖異議人停放位置圖觀之，顯
      示異議人停放位置落在建築物外沿延伸線交岔頂點起算十
      公尺範圍內，是以，異議人上揭車輛停放在交岔路口十公
      尺內之行為已可認定。
（二）異議人雖辯稱當時該停車處並未劃設「禁止臨時停車」之
      紅實線等語，觀諸違規照片確實異議人停放車輛位置確實
      未劃有紅色實線，惟由道路交通安全規則第一百十一條第
      一項第二款所規定交岔路口十公尺不得臨時停車之情形係
      與同條第三款關於設有禁止臨時停車標誌、標線處所不得
      臨時停車之情形並列規範可知，前者與後者之規範意旨顯
      然有別，在交岔路口十公尺內臨時停車或停車，均會妨礙
      轉彎車輛駕駛人之視線與判斷而易生交通事故，故道路交
      通安全規則第一百十一條第一項第二款明定交叉路口十公
      尺內不得臨時停車，不待主管機關劃設或設置標線、標誌
      。因此，如在交岔路口十公尺內有劃設禁止臨時停車標線
      、標誌，亦僅具再次提醒、督促駕駛人注意之作用而已，
      要難逕以若該交岔路口十公尺內並未劃設紅、黃線，而謂
      該處非法律所定禁止停車之處所，舉發機關事後再將該處
      劃定紅色實線，亦僅再次強調該處不得臨時停車而已，故
      異議人以此辯稱可於該處停車，亦無足取。而異議人在交
      岔路口十公尺內停車之違規行為明確既已如上述，此既無
      可能係執勤警員可得任意越權自行認定、或恣意解釋法律
      之事項，亦與公物之一般處分而使人民取得信賴等節無關
      ，更與行政懈怠使人民產生不利益無關連，異議人前揭所
      述，並無理由，從而，本件事證明確，異議人之違規行為
      堪予認定。
五、綜上所述，異議人確有於前開時間在交岔路口十公尺內之禁
    止臨時停車路段違規停車之行為，異議人於應到案日期前陳
    述，原處分機關依前揭修正前道路交通管理處罰條例第五十
    六條第一項第一款及處理細則第二十四條暨違反道路交通管
    理事件統一裁罰基準表之規定，就其違規停車之行為裁處受
    處分人九百元罰鍰，核無違誤，本件異議為無理由，自應予
    以駁回。
據上論斷，應依道路交通案件處理辦法第十九條，裁定如主文。
中　　華　　民　　國　　96　　年　　3 　　月　　22　　日
                    交通法庭  法    官    楊麗文
以上正本證明與原本無異。
如不服本裁定，應於裁定送達後5日內向本院提出抗告狀。
中　　華　　民　　國　　96　　年　　3 　　月　　22　　日
                              書 記 官    蕭惠婷
